【裁判字號】    95,交抗,795
【裁判日期】    951221
【裁判案由】    違反道路交通管理處罰條例
【裁判全文】
臺灣高等法院交通事件裁定             95年度交抗字第795號
抗  告  人
即受處分人  甲○○
上列受處分人因違反道路交通管理處罰條例案件，不服臺灣板橋
地方法院中華民國九十五年八月三十一日所為裁定（九十五年度
交聲字第一三二一號），提起抗告，本院裁定如下：
    主  文
抗告駁回。
    理  由
一、原處分意旨略以：異議人即受處分人甲○○前因違反道路交
    通管理處罰條例案件，駕駛執照自民國九十四年十月二十七
    日起至九十五年十月二十六日止遭吊扣，竟於吊扣期間之九
    十五年五月十八日十六時四十分許（原裁定此部分誤載為十
    四時四十分），違規駕駛車號Ｔ６─０３６３號自小客貨車
    至臺市○○街十三號前，嗣因違規停車經臺北市政府警察局
    中正第一分局忠孝西路派出所員警取締時，發現上情，以北
    市警交字第ＡＥＵ４６８１５７號違反道路交通管理事件通
    知單當場舉發，原處分機關遂於九十五年六月二十八日依當
    時有效之道路交通管理處罰條例第二十一條第一項第七款規
    定，裁處罰鍰新臺幣（下同）九千元，並吊銷駕駛執照，一
    年內禁考。異議人不服該處分聲明異議，嗣經原審以違規時
    間「十六時四十分」有誤為由撤銷原處分，另更正違規時間
    「十六時二十分」後自為裁定，仍處罰鍰新臺幣九千元，並
    吊銷駕駛執照。
二、抗告意旨略以：伊於九十五年五月十八日下午，與從事水泥
    工之友人前往臺北市○○街附近查看工地，因信陽街無卸貨
    停車位，遂將車輛暫時停放在臺北市○○街十三號前，前後
    約二十分鐘即返回南陽街停車處，發現有員警在場且已聯絡
    拖吊車前來準備拖吊，伊隨即上前表明為車主，員警旋以無
    線電告知拖吊車毋庸前來，惟請伊提出駕照及行照供查驗，
    伊表示駕照仍在吊扣中，員警即開單令伊簽名，然本件車輛
    係因「違規停車」為警取締，且車輛停放該處亦有一段時間
    ，查獲時車輛係停止狀態中，並非因伊駕駛於道路上為警攔
    查，故本件應僅屬「違規停車」而已。詎員警竟以伊在吊扣
    駕照期間駕車予以舉發，實難干服，經提起異議，原審未查
    ，仍予裁罰，爰依法提起抗告，請求撤銷原處分云云。
三、按汽車駕駛人於駕駛執照吊扣期間駕車者，處新臺幣六千元
    以上一萬二千元以下罰鍰，並吊銷其駕駛執照，異議人「行
    為時」及原處分機關「裁處時」均有效之道路交通管理處罰
    條例第二十一條第一項第七款、第四項定有明文。次按行為
    後法律或自治條例有變更者，適用行政機關最初裁處時之法
    律或自治條例；但裁處前之法律或自治條例有利於受處罰者
    ，適用最有利於受處罰者之規定，行政罰法第五條定有明文
    。是行政罰之法律、自治條例變更，係以行政機關「最初裁
    處」之時間為斷，依「從新從輕原則」為比較新舊法律、自
    治條例之適用。本件異議人行為後，道路交通管理處罰條例
    第二十一條雖於九十四年十二月二十八日修正公布，惟迄本
    案原處分機關於九十五年六月二十八日裁決後之九十五年七
    月一日始生效施行，且修正後之條文僅將「駕駛執照吊扣期
    間駕車」之違規行為移列至同條項第五款，並將文字修正為
    「駕駛執照吊扣期間駕駛小型車或機器腳踏車」，以期用語
    明確，至於處罰構成要件及罰金額度均未變更，依上開說明
    ，應適用「裁處時」之法律，即修正前道路交通管理處罰條
    例之規定，不生上揭法條所定比較新舊法問題，合先敘明。
四、經查，本件異議人之駕駛執照係於九十四年十月間遭吊扣，
    其吊扣期間自九十四年十月二十七日起至九十五年十月二十
    六日止，業據異議人自承在卷，並有交通部公路總局臺北區
    監理所駕駛執照執行單及異議人受吊扣之駕駛執照各一份附
    卷可證。又本件舉發之經過，經證人即舉發本案之警員陳孟
    皇於原審調查中到庭證稱：（問：當天舉發的經過情形？）
    車子確實是停在紅線，我在那裡等了一下子，後來異議人過
    來，他對我承認他開車，（問：為何你知道異議人是在吊扣
    駕照期間駕車？）是異議人自己告訴我的，但是我當時沒有
    錄音；確實是他承認他開車過來，所以我才會認為他違規而
    舉發這條等語。是自本件取締過程以觀，乃異議人之車輛違
    規停放在臺北市○○街十三號前，經警擬以拖吊取締，嗣異
    議人及時到場，員警始未以違規停車舉發，而後因異議人告
    知其正於吊扣駕照期間，員警始舉發渠「於駕駛執照吊扣期
    間駕車」之違規行為，此核與異議人所述之取締過程相符。
    雖異議人於原審調查中翻異前供，矢口否認曾告知員警渠駕
    駛於吊扣期間之情，惟姑不論員警如何知悉異議人駕照是否
    在吊扣期間，異議人於本件違規行為時，其駕照確係在吊扣
    期間，並無疑義。但於本件舉發當時，異議人之車輛確為靜
    止狀態，非在異議人駕駛中遭取締，是原舉發通知單所載之
    「違規時間：九十五年五月十八日十六時四十分許」、「違
    規地點：臺北市○○街十三號」即屬有誤，而原處分機關未
    查及此，遽依上開舉發通知單上所載時、地，認異議人於前
    開時地有駕駛執照吊扣期間駕駛之違規逕予處分，自有未洽
    ，異議人此部分之異議為有理由。雖此，異議人於原審調查
    中亦自承：（車子是何人開到舉發現場的？）我是跟水泥工
    一起到現場，車子是我開的，本來是那個水泥工要開，但是
    那裡的路段他不熟悉，所以是我開車的沒有錯（原審卷第十
    六頁參照），是取締當日異議人確有為於吊扣駕照期間違規
    駕車之事實甚明，因之上開舉發通知書及交通事件裁決書對
    於違規時地雖然記載雖有誤，惟依證人員警上開證言可知，
    渠係針對異議人將車輛駛至違規地點停放之違規駕駛行為予
    以開單舉發，其對於異議人違規行為之認定並無錯誤，綜合
    異議人所自承及證人陳孟皇之證述，異議人於九十五年五月
    十八日十六時二十分前（乃以違規停車時間之十六時四十分
    扣除異議人所自承看工地約二十分鐘，即異議人應於同日十
    六時二十分前將車輛駕駛至違規地點停放），在臺北市○○
    ○路至南陽街十三號有駕照吊扣期間違規駕車之行為，堪予
    認定。原審依調查所得，認異議人於舉發時間有駕照吊扣期
    間駕車之違規，據以撤銷原處分，仍按裁處時有效施行之道
    路交通管理處罰條例第二十一條第一項第七款之規定，處異
    議人罰鍰新臺幣九千元，並吊銷駕照，並無不當。異議人仍
    執前詞提起抗告，惟異議人當時有違規停車之事實（此部分
    未經處罰），與異議人在駕照吊扣期間駕車，分屬不同違規
    事實，異議人以本件應屬違規停車，以此代彼聲明異議，尚
    有誤會；至異議人所指須在車輛行進中遭攔檢，始得以無照
    駕駛舉發，亦無根據。本件抗告為無理由，應駁回之。
據上論斷，依道路交通管理處罰條例第八十九條，道路交通案件
處理辦法第二十六條，刑事訴訟法第四百十二條，裁定如主文。
中    華    民    國    95    年    12    月    21    日
                  交通法庭  審判長法  官  陳貽男
                                  法  官  高明哲
                                  法  官  鄭水銓
以上正本證明與原本無異。
不得再抗告。
                                  書記官  劉貞達
中    華    民    國    95    年    12    月    21    日


司法院資訊處製作；財團法人民間司法改革基金會備份。
